【裁判字號】    98,交聲,42
【裁判日期】    980406
【裁判案由】    違反道路交通管理處罰條例聲明異議
【裁判全文】
臺灣花蓮地方法院交通事件裁定          98年度交聲字第42號
原處分機關  交通部公路總局臺北區監理所花蓮監理站
異  議  人
即受處分人  甲○○
上列異議人即受處分人因違反道路交通管理處罰條例案件，對於
交通部公路總局臺北區監理所花蓮監理站民國98年1月23 日所為
之處分（處分案號：花監違字第裁44-P00000000號），聲明異議
，本院裁定如下：
    主  文
異議駁回。
    理  由
一、原處分意旨略以：本件異議人即受處分人甲○○於民國97年
    12月14日下午2時45 分許，並無重型機車駕駛執照，仍騎車
    牌號碼XE8-476 號重型機車（下稱系爭機車），由北往南行
    經花蓮縣壽豐鄉○○路與中山路之交岔路口闖紅燈，經花蓮
    縣警察局交通警察隊員警當場攔停，並掣開花警交字第P000
    00000 號舉發違反道路交通管理事件通知單，嗣經原處分機
    關於98年1月23 日以異議人分別違反道路交通管理處罰條例
    第21條第1項第1款、第53條第1 項等規定，各裁處罰鍰新臺
    幣（下同）6000元（就無照駕駛裁罰部分，異議人未表示異
    議）、1800元等語。
二、異議意旨略以：異議人於97年12月14日下午2時45 分許騎系
    爭機車由北往南行經花蓮縣壽豐鄉○○村○○路與中山路之
    交岔路口時，北上車道之交通號誌燈雖變為紅燈，但南下車
    道之綠燈號誌比北上車道之綠燈號誌多約16秒，以便南下車
    輛左轉行駛，當時員警之巡邏車係於北上車道等待紅燈，並
    不知也沒看到南下車道之綠燈時間較長，即以北上車道停等
    紅燈之時間判定南下車道也應是紅燈為由，誤認異議人闖紅
    燈而當場舉發，顯有違誤，為此具狀聲明異議云云。
三、本院查：
（一）按汽車行駛到交岔路口，其行進、轉彎，應遵守燈光號誌
      或交通指揮人員之指揮，遇有交通指揮人員指揮與燈光號
      誌並用時，以交通指揮人員之指揮為準，道路交通安全規
      則第102條第1項第1 款定有明文。又汽車駕駛人，行經有
      燈光號誌管制之交岔路口闖紅燈者，處1800元以上5400元
      以下罰鍰，道路交通管理處罰條例第53條第1 項定有明文
      。又道路交通管理處罰條例及道路交通規則關於汽車之定
      義係包括「機器腳踏車」在內，道路交通管理處罰條例第
      3條第8款、道路交通安全規則第2條第1項第1 款亦分別定
      有明文。
（二）本件異議人於上開時、地因無重型機車駕駛執照而騎系爭
      機車闖紅燈，經花蓮縣警察局交通警察隊員警以異議人分
      別違反道路交通管理處罰條例第21條第1項第1款、第53條
      第1 項等規定，當場攔停開單舉發之事實，有上開舉發違
      反道路交通管理事件通知單、花蓮縣警察局97年12月31日
      花警交字第0970056280號函影本各1 紙在卷可稽，並據證
      人即舉發本件違規事件之警員林春生到庭證述：當時我負
      責開巡邏車，由南往北的方向行駛在中山路上，我在中正
      路與中山路口的前一個路口就發現前方路口的紅綠燈已變
      成紅燈，我就慢慢往前進開到路口等待紅燈，當時對向車
      道已經有一部自小客車在等紅燈，經過數秒鐘以後，突然
      異議人就騎著系爭機車由對向車道直接闖紅燈直行，我立
      即開警示燈迴轉尾隨在他後面將他攔停，我們當時是停在
      北上車道內側的第一部車，因為對向內側車道已經停了一
      部車子在等紅燈，所以我認為當時南下車道已經變成紅燈
      等語（見本院卷第17、18頁）屬實，而衡諸證人林春生駕
      駛之巡邏車係停在該交岔路口北上車道前等候紅燈之第一
      部車，對於其前方對向車道之車輛是否有闖紅燈，證人林
      春生誤判之可能性應相當低，雖該交岔路口南下車道之紅
      路燈號誌係屬於遲閉時相，有證人林春生提出之現場照片
      附卷可稽，然當時南下車道已有一部車在該交岔路口等候
      紅燈，數秒後，異議人才騎系爭機車通過該交岔路口等情
      ，已據證人林春生於本院證稱屬實，顯然當時南下車道之
      號誌已變成紅燈，異議人辯稱並無闖紅燈云云，自難採信
      。
（三）又參以證人林春生僅係取締本案之交通警員，與異議人素
      不相識，亦無仇怨，自無設詞誣陷致身觸偽證重罪之必要
      ，況且交通警員係代表國家執行道路交通安全與秩序之維
      護及違規行為之公務員，其依法製單舉發違反道路交通管
      理處罰條例所列之違規事實，本質上為行政處分，係公務
      員基於職務上權力，依法就特定之具體事件所為具公法上
      效果之單方行政行為，自具一定之公信力，除非有充份之
      事證足認該等執行公權力之公務員認知之事實有誤或有違
      法失職之情事，否則本院認為應以值勤員警所認知之事實
      為可信，而採為判斷之依據。
四、綜上所述，本件異議人確有於前揭時、地闖越紅燈之違規行
    為，則原處分機關依道路交通管理處罰條例第53條第1 項之
    規定，裁處異議人罰鍰1800元，核無違誤，異議人之異議為
    無理由，應予駁回。
據上論斷，應依道路交通案件處理辦法第19條，裁定如主文。
中    華    民    國    98    年    4     月    6     日
                  交通法庭      法  官  許乃文
上列正本證明與原本無異。
如對本裁定不服，應於送達後5 日內，向本院提出抗告狀（應抄
附繕本）。
中    華    民    國    98    年    4     月    6     日
                                書記官


司法院資訊處製作；財團法人民間司法改革基金會備份。
